臺灣高等法院臺南分院刑事判決　　　　九十年度上更(一)字第六三號　　　　Ｇ
　　　上　訴　人　臺灣雲林地方法院檢察署檢察官
　　　被　　　告　甲　○　○
　　　指定辯護人　本院公設辯護人　乙　○　○
右上訴人因被告貪污案件，不服臺灣雲林地方法院八十九年度訴字第八十六號中華民
國九十年二月十三日第一審判決（起訴案號：臺灣雲林地方法院檢察署八十八年度偵
字第二四九四號），提起上訴，經最高法院第一次發回更審，本院判決如左：
      主      文
原判決撤銷。
甲○○連續依據法令從事公務之人員，對於監督之事務，明知違背法令，直接圖自己
不法利益，因而獲得利益，處有期徒刑伍年陸月，褫奪公權參年。犯罪所得新台幣壹
佰陸拾萬元應予追繳，如全部或一部無法追繳時，應以其財產抵償之。
      事      實
一、甲○○係雲林縣林內鄉公所民政課擔任清潔隊隊員，負責林內鄉垃圾場之管理，
    監督鄉內垃圾車之傾倒工作及配合警方取締非法傾倒垃圾之行為等職責，為依據
    法令從事公務之人員。明知九十年十月二十四日修正前廢棄物清理法第十五條：
    事業廢棄物之貯存、清除或處理方法及設施，應符合中央主管機關之規定。詎甲
    ○○自民國（下同）八十七年二月間起，知悉余國雄所有之土地欲墊高，明知違
    背法令，竟基於概括之犯意，由余國雄將登記為余國雄與余清涼（現由余清涼之
    子余哲任使用）名義，坐落雲林縣林內鄉○○○段三六０地號，面積八‧七三九
    公頃之特定農業區農牧用地之其所管理使用之二分之一土地（靠北邊，亦稱營盤
    行），而由甲○○引進垃圾傾倒以墊高該地，並向業者收費。而林中祥因之前擔
    任雲林縣廢棄物清除處理同業公會常務監事、理事等職務，公會內的同業曾多次
    表示要尋找適當地點充當事業廢棄物掩埋場，遂由林中祥向余哲任表示願代為墊
    高土地，故由林中祥負責引進垃圾在余哲任所管理使用之二分之一土地（靠南邊
    ）掩埋垃圾（此部分當時僅涉及廢棄物清理法之行政責任），惟至八十六年間已
    填滿而無法傾倒，而余國雄則已將土地允由甲○○處理，林中祥遂找甲○○協議
    ，讓林中祥及公會成員在該處傾倒廢棄物，而由甲○○收取費用，每台收取新台
    幣（下同）三千元，其中由林中祥引進部分為每台車收取一千元，並要求林中祥
    須提供一部挖土機在該處掩埋垃圾後，遂由林中祥引進及由甲○○委由林中祥處
    理包括「雲祥行」（負責人林中祥，設雲林縣林內鄉○○村○○路一號）、「捷
    晶清潔有限公司」（下稱捷晶公司，負責人吳振誠，址設雲林縣斗六市○○路二
    五五巷六號）、「成光廢棄物清除有限公司」（下稱成光公司，負責人陳樹吉，
    址設雲林縣大埤鄉○○村○○路十七號），及南投縣「綠山河企業有限公司」（
    下稱綠山河公司，實際負責人林東照，址設南投縣名間鄉○○路三六一之一號）
    等廢棄物清除業者所處理之垃圾至該處掩埋傾倒，而甲○○並親自駕駛林中祥所
    提供之挖土機，或以每日四千元至一萬元不等之代價，僱用許輝旺，在現場從事
    挖土、掩埋廢棄物及整地之工作，而圖利自己一百六十萬元之不法利益，因而獲
    得利益及上開公司。嗣於八十七年十月廿三日，雲林縣環境保護局接獲陳情於翌
    （廿四）日前往現場勘查，當場查獲登記旭祥公司名義之車號ＩＳ－九二七號、
    成光公司名義之車號ＵＣ－八三八號、綠山河公司名義之車號ＳＰ－一四九一號
    等大貨車在該處傾倒廢棄物後，其等始停止上開行為。
二、案經雲林縣林內鄉民代表會函請臺灣雲林地方法院檢察署檢察官偵查起訴。
      理      由
一、訊據被告甲○○矢口否認有右揭犯行，辯稱：伊並未擔任林內鄉公所清潔隊環境
    稽查員，負責林內鄉垃圾場之管理、監督鄉內垃圾車之傾倒工作，伊在清潔隊之
    工作只是負責垃圾場清掃及噴藥消毒工作。伊是在八十七年十二月廿八日鄉公所
    收到縣政府發文告知系爭土地遭人傾倒廢棄物，才知此事，並無租用余國雄所有
    之農地，而提供給外地載運廢棄物至該地傾倒，向業者收取費用，亦未曾僱請他
    人或自已在該地駕挖土機從事掩埋垃圾的工作等語。惟查：
（一）本件雲林縣林內鄉民代表會函請臺灣雲林地方法院檢察署檢察官偵辦之起始原
      因，係因林中祥之母林蔡採飪向該代表會檢舉，並由主席鄭鐵雄與副主席張永
      生等人訪談林蔡採飪並錄音之後而先行查證，而於八十七年九月中旬，共同至
      現場勘查，並發現被告甲○○在該處駕駛挖土機，從事掩埋廢棄物，而於九月
      下旬晚間僱請錄影公司至現場欲錄影時，再發現有三部挖土機正從事非法處理
      廢棄物作業，其中二部司機趁機離去，僅留張隆文在該處駕挖土機被查獲等情
      ，有林內鄉代表會八十八年四月二十二日林鄉代議字第０００三七號函一件附
      卷可稽（偵卷一頁），而證人即林內鄉代表會副主席張永生於雲林縣調查站調
      查時及偵查中證稱：八十七年九月中旬某日下午二時，林蔡採飪前來林內鄉代
      表會，向本會檢舉甲○○在系爭土地從事非法引進外縣市垃圾掩埋牟利，仍乃
      於當日下午二時許與鄭鐵雄等代表及檢舉人共乘一部車前往勘查，當場看見甲
      ○○正在駕駛挖土機從事掩埋垃圾工作，渠等於巡視後離去，而於同年月下旬
      某日，再度會同鄭鐵雄等人及僱請錄影公司人員欲錄影存證，在該處發現三部
      挖土機，僅有一部正在將土壤掩埋該處傾倒於土坑內之垃圾行為，該部挖土機
      標示『輝國』字樣，渠等詢問挖土機司機，他稱是受僱於輝國（即許輝旺），
      而輝國是受僱於阿富（即甲○○），伊再詢問他阿富有沒有來，伊表示阿富剛
      才來過，但已經離去等語（偵卷一四一頁反面、一四二、二四七頁），鄭鐵雄
      於原審亦為相同之證述（原審卷七五頁正反面），而證人林蔡採飪亦證稱上開
      錄音帶係其聲音無訛（偵卷二七八頁）。
（二）被告上開犯罪事實，業據證人林蔡採飪於該錄音帶中陳明屬實，有該錄音帶及
      譯文附卷可稽（偵卷一四八至一五０頁、二二一至二二二頁、二七八頁），且
      所指之上述處所，經原審法院會同雲林縣環境保護局及雲林縣斗六地政事務所
      人員勘驗、測量結果，確埋有塑膠布、塑膠袋、鐵桶等廢棄物，復有刑事勘驗
      筆錄、現場圖、現場照片、雲林縣環境保護局工作紀錄表，及雲林縣斗六地政
      事務所八十九年十月五日雲斗地四字第七一二三號函附土地複丈結果圖說在
      卷足按（原審卷一一○至一二六頁）。證人林中祥復證述：（經原審當庭播放
      錄音帶後）該錄音帶內係伊母林蔡採飪與鄭鐵雄、張永生等人談話錄音無誤，
      談話內容係如前述等語在卷（偵卷一五五頁反面），所指稱有部分係其善意欺
      騙伊母，讓她誤認其來源沒問題云云，無非卸責之詞，要無足採。雖林蔡採飪
      嗣後改稱並無講述上情，未與鄭鐵雄、張永生看過垃圾掩埋場，並到庭證稱：
      雲祥行主要業務係紙廠供料、下貨櫃、清運廢棄物、垃圾回收等工作，伊在該
      公司負責叫工人及現場指導工作，後因濁水溪溪底禁止傾倒，就不再從事垃圾
      清除工作，雲祥行受僱於林內鄉公所從事湖本垃圾場掩埋工作，主要負責將該
      處挖出土坑，倒入垃圾後將之覆土掩埋，由林中祥與公所簽約，由林中政負責
      現場施工，伊認識甲○○。伊確實曾於八十七年九月中旬某日前往鄭鐵雄住所
      ，與鄭鐵雄、張永生、鄭東燎、林樑樹等人談及林內鄉公所垃圾場要換其他人
      做一事，錄音帶的內容是伊本人的聲音，但伊並無說過這些話，為何會有錄音
      帶內容伊無法解釋云云，惟既係其聲音，該錄音帶又未經偽造變造，則其嗣後
      否認有上述言語，委無可採。另證人林阿益於調查站及偵查中亦證稱：伊農地
      在林內鄉○○○段三五五號，因系爭土地在從事挖掘砂石並回填垃圾以墊高農
      地的行為，致影響到伊的農地排水，該垃圾車的出入也將產業道路壓壞，導致
      附近地主時有怨言，伊乃以電話聯繫甲○○，要求渠一併將伊的農地以壤土墊
      高，甲○○即要伊告知余國雄，而余國雄要伊找現場負責人，伊再度要求甲○
      ○去處理，但甲○○遲遲未處理，是因為伊到農地耕種時，曾數次見到甲○○
      在該地現場巡視該垃圾場工作，所以伊才會找他協議等語（偵卷一三八頁反面
      、一三九頁、二七六頁反面、二七七頁），其於原審調查時亦證稱上揭所述均
      為真實（原審卷三七頁）；另證人莊滄榮亦於調查時及偵查中證稱：約於八十
      七年二月間，有看到甲○○坐在挖土機上，當時該地已挖約十公尺深，伊曾詢
      問甲○○，甲○○表示是為了要掩埋工程廢棄物，但隔數天後，伊發現有外縣
      市的大型車輛裝運垃圾前來該地段傾倒，並在天亮前再蓋上一層薄薄的砂土以
      掩人耳目，伊見狀即號召村民前往鄉公所找鄉長鄭文煌，而甲○○表示鄉公所
      已在湖本村承租私人土地掩埋垃圾，所以今後垃圾將傾倒於該處，而系爭土地
      僅將傾倒工程廢棄物，惟事隔三、四天，村民又發現該地點又有外來車輛進入
      傾倒垃圾，伊乃與數名村民於八十七年四、五月晚間六時許，拍得正在傾倒垃
      圾之車號ＵＣ－八三八號及ＩＳ－九二七號垃圾車，隨後亦數次前往現場拍照
      蒐證，某次並發現垃圾車所遺落下來之二張派車單及三張印有「日友」字樣之
      紙張，伊將這些資料向環保單位告發，但該傾倒垃圾之動作卻持續不斷，直到
      八十八年一、二月間才結束，每天則大約有十幾台車進去倒垃圾等語（偵卷十
      八頁反面、十九頁正反面、二三九頁反面、二四０頁正反面），其於原審亦為
      相同之供證（原審卷三八頁），與雲林縣環境保護局接獲陳情於八十八年十月
      廿四日前往現場，並當場查獲登記旭祥公司名義之車號ＩＳ－九二七號、成光
      公司名義之車號ＵＣ－八三八號之車號相同，業據雲林縣政府八十七年十二月
      二十四日府環三字第八七三六四、二四二三四號函敘明白（偵卷四五頁），前
      述證人所述，堪信為真實。
（三）證人余國雄則到庭證稱：於八十七年初，由於該筆土地所在地勢較低，余哲任
      邀伊協商要將該筆土地填廢棄物墊高，伊同意，乃僱用挖土機開始整地，並未
      有與任何人簽訂合約或販賣砂石、掩埋廢棄物及垃圾圖利，而伊僱工整地是以
      每天一萬元的費用，僱請輝國行負責人許輝旺，於八十七年二月至八十八年二
      月間負責整事宜，每月平均約僱用許輝旺三或四次，至於土地內有廢棄物及一
      般垃圾的情形，可能是晚上被偷偷傾倒掩埋的，而是否甲○○駕駛挖土機實際
      在現場處理垃圾掩埋工作，伊則不清楚。另伊聽說林內鄉代表會成立專案小組
      在調查伊前述土地整地的事，所以伊即令張隆文盡速將前述土地整平，張隆文
      才利用夜間施工的、伊提供農地供他人傾倒廢棄物，並沒有向業者收取任何費
      用，所以亦沒有將所得分給甲○○或其他人、伊約於八十七年四、五月間發現
      有人於晚間偷偷傾倒垃圾及其他發棄物，伊並未採取任何制止或成立告示牌等
      防範措施，是因為他們多在晚上偷倒，所以來不及制止等語（偵卷一二九頁至
      一三一頁、二六二頁正反面、二六三頁、原審卷四九頁正反面），而證人許輝
      旺到庭證稱：伊於八十七年九月間接獲余國雄的電話，要求「輝國行」的挖土
      機能為他所有之農地（九芎林段三六０號）進行整地，伊當場答應，並於數日
      後至該農地現場勘查，並告知伊所僱用之挖土機司機張隆文整地地點，均由余
      國雄當場指示，每天工資為一萬元，施作了二天，事後張隆文告訴伊，第二天
      余國雄要求夜間仍繼續施作，當晚鄭鐵雄率多名代表帶領錄影人員前往錄影，
      隔天張隆文即將該部挖土機開走，伊收取二天二萬元工資，伊並清楚在該農地
      有傾倒廢棄物之情形等語（偵卷一二三至一二四頁、二四六頁、原審卷四五頁
      ），另證人張隆文證稱：伊確實於八十七年九月下旬某日，受許輝旺（綽號輝
      國）僱用，於當日駕駛許輝旺所有之挖土機前往林內鄉○○○段三六０號土地
      上從事整地工作，直到當日晚間十時許，鄭鐵雄率副主席及多位代表到工地現
      場詢問，伊表示係受許輝旺僱用，之後伊即將挖土機留在現場，並駕車離開，
      至於另二部挖土機當時只在現場，並未從事挖土工作等語（偵卷二四頁反面、
      二五頁、原審卷四六頁），惟查，余國雄所述其僱用輝國行之時間，與許輝旺
      、張隆文所述不符，而證人林中祥亦到庭具結證稱：地主曾透過甲○○叫伊過
      去做二次，一次一天多一萬多元，另一次半天四千多元等語等語（偵卷二五六
      頁反面、二五七頁），雖其稱是地主透過甲○○，惟余國雄、余哲任則稱：只
      僱用輝國行負責整地，亦未提及有請林中祥過去整地（偵卷二六二頁反面），
      另證人張永生、莊滄榮均到庭證稱：曾見過甲○○在該處駕駛挖土機掩埋廢棄
      物等語（偵卷二一頁），張永生更證稱：八十七年九月下旬某日晚間十時許伊
      會同鄭鐵雄等人前往林內鄉○○○段三六０地號欲錄影存證，當時現場共有四
      部挖土機，而該部挖土機標示「輝國」字樣，渠等詢問挖土機司機（即張隆文
      ），他稱是受僱於輝國（即許輝旺），而輝國是受僱於阿富（即甲○○），伊
      再詢問他阿富有沒有來，伊表示阿富剛才來過，但已經離去等語（偵卷二二頁
      、二四七頁正反面），且張隆文等利用晚間駕駛挖土機掩埋垃圾廢棄物等，應
      係心虛，更可見應係甲○○僱用輝國行等在該處掩埋廢棄物。
（四）證人即成光公司負責人陳樹吉證稱：「成光公司清運廢棄物之車輛共有一台，
      即ＵＣ－八三八號，所有人為林東照，而登記公司所有，林東照亦係成光公司
      之清除技術員，而成光公司自八十六年六月以後即不再經營廢棄物之清運工作
      ，惟林東照則自已成立東綠公司，其有無在林內鄉境內傾倒廢棄物，伊不清楚
      」等語（偵卷一０三頁正反面、二二八頁反面、原審卷三九頁），而證人即綠
      山河公司實際負責人林東照亦證如陳樹吉所述，並稱：八十六年十一月間伊與
      妻弟盧俊男合夥購買綠山河公司，先以林中祥為負責人，後再於八十七年七月
      間改以盧俊男為負責人，八十八年六月廿一日變更為伊本人，另八十七年十月
      間另成立東綠公司，亦由伊本人擔任負責人。而八十七年四月間伊替德欣公司
      清運廢鐵、廢紙及廢布袋，另替大埤鄉內之味王公司清運釀製醬油之豆渣，但
      因無雲林縣政府核准廢棄物許可證，找不到地方可以傾倒，乃在綠山河公司技
      術員林中祥之介紹下，將上開廢棄物以車號ＵＣ－八三八號大貨車載運至林內
      鄉○○村○○○段三六０地號傾倒，伊接受委託清運垃圾，每部車收取五千五
      百元之清運費，而伊在上開土地上傾倒廢棄物約二個月，每週傾倒二車次，並
      未支付任何費用給地主或林中祥等人，惟因購買綠山河公司時，是因林中祥介
      紹，為感謝他所以給林中祥乾股一股，占股份三分之一，並任廢棄物清除技術
      人員，每日薪資三千元，但並未實際在綠山河公司任職與工作。另車號ＳＰ－
      一四九一號是林中祥私自購買而登記綠山河公司名義，而林中祥於八十七年十
      月間曾開此車至前述地號，後經環保局轉知南投縣環保局該車違反規定傾倒廢
      棄物，要撤銷公司執照，雙方因而拆夥。而伊在上址倒廢棄物，共省下約八萬
      六千四百元之處理費等語（偵卷一０六至一０九頁、原審卷四０頁正反面），
      又證人即捷晶公司負責人吳振誠到庭證稱：自八十五年間起因各公所垃圾掩埋
      場拒絕事業廢棄物進場掩埋，而伊知悉林中祥有特殊管道可處理廢棄物，故伊
      乃將大部分之事業廢棄物載運至林中祥位於林內鄉○○路之垃圾堆置場，交由
      林某代為處理，並約定每輛垃圾車之處理費用為一千元至一千五百元，每月須
      付他十餘萬元，而伊曾聽林中祥提及林內鄉公所環境稽查員甲○○是他親戚，
      而扣案之二張派車單是伊開出之派車單，其上之廠商均是與伊訂約委託伊清運
      事業廢棄物之廠商，而備註欄之「祥」是指林中祥，而「營盤行」則係林內鄉
      九芎村一塊農地，因聽林中祥等人提及該處可讓人傾倒廢土，而「振鍵」及「
      污水廠」所產生之廢棄物類似廢土，故均運往該農地傾倒。而於八十八年九月
      十六日在捷晶公司所查扣之現金收支簿上，「祥」、「阿祥」、「阿祥處理費
      」等支出項目即為伊將事業廢棄物交由林中祥代為處理之費用，且為現金支付
      部分，而「林內富」、「阿富」、「富」、「成加油什支（含富）」、「斗南
      富」、「八月廿三日先付富一萬元現金」、「阿富八月十一日處理費」、「象
      及富」、「付富四千五百元」等，該等費用均係林中祥向伊索取，表示要支付
      阿富其人，作為代替伊公司處理相關事業廢棄物之用，林中祥的確曾在每月結
      帳前聲稱要支付林內「阿富」垃圾場進場費，要求伊先行墊支，伊才交待太太
      登載林內富、富、阿富等支出事項，另伊曾在林中祥家中遇到甲○○其人，林
      中祥曾向伊提到他就是林中祥的舅舅，林內的阿富等語（偵卷一八二頁反面至
      一八五頁、二二七至二二八頁、原審卷四三頁正反面），對此，證人林中祥則
      到庭證稱：伊曾在林東照的綠山河公司任股東，是乾股，是因當初他要買這家
      公司時，請伊介紹，惟並無在綠山河公司任職等語（偵卷二五七頁、原審卷四
      ０頁反面），與證人林東照所述相符（偵查卷二二九頁），而林中祥既未在綠
      山河任職，竟可日領薪資三千元，此顯非單純因介紹林東照買綠山河公司之報
      酬，而應係介紹林東照將上開廢棄物以車號ＵＣ－八三八號大貨車載運至林內
      鄉○○村○○○段三六０地號傾倒之代價。另林中祥對於吳振誠所述部分，則
      稱：伊有替捷晶公司運垃圾，係以中小型垃圾清潔車，每車處理費用為一千元
      至一千五百元，而大台都是他們自己處理，他是將廢棄物載來我家，經回收後
      ，垃圾有的倒濁水溪底，有的倒私人場地，而確曾事先向吳振誠收受處理廢棄
      物的款項，是因他錢很難拿，並無跟他提到林內富、阿富，而他帳冊如何記載
      ，伊不知道云云（偵卷二一三頁反面、三０八頁），就其曾代捷晶公司處理廢
      棄物，與吳振誠所述相符，另就有關被告涉案部分，則極力迴護甲○○，惟林
      中祥亦自承，伊曾介紹甲○○與吳振誠認識等語（偵卷二一三頁、三０八頁反
      面），與吳振誠所述相符，對此被告甲○○雖予否認，惟不足採，再者，林中
      祥亦陳稱，曾事先向吳振誠收款，亦與吳振誠所述相符，而吳振誠則於支付後
      請其配偶在帳簿上記載林內富、阿富等，就此吳振誠堅稱是林中祥稱要支付予
      甲○○垃圾場之進場費，要求伊先行墊支，雖林中祥辯稱是因吳振誠之帳款較
      難收取，惟與吳振誠所述不符，況且若不好收取，何以不一次收足，而要分多
      次收取？是應以證人吳振誠之證詞為可採，何況林中祥亦稱：甲○○伊小時候
      即已認識，因與伊親舅舅係結拜兄弟，所以伊均稱甲○○為舅舅等語（偵卷二
      一三頁），則其證詞應係迴護之詞而不足採。
（五）按九十年十月二十四日修正前廢棄物清理法第十五條：事業廢棄物之貯存、清
      除或處理方法及設施，應符合中央主管機關之規定。余國雄、余清涼等二人所
      有農地，未經申請核可，擅自供人濫挖回填廢皮革等事業廢棄物，嚴重影響環
      境衛生，破壞農地甚鉅，被告身為雲林縣林內鄉公所民政課擔任清潔隊隊員，
      負責林內鄉垃圾場之管理，豈有不知之理，又據被告於八十八年七月二十一日
      在法務部調查局雲林縣調查站調查中供承其在雲林縣林內鄉公所民政課擔任清
      潔隊隊員，負責林內鄉垃圾場之管理，監督鄉內垃圾車之傾倒工作，及配合警
      方取締非法傾倒垃圾之行為，而為依據法令從事公務之人員之身分（偵查卷一
      一八頁反面）。而本件係由余國雄提供其與余清涼共有之上開坐落土地予被告
      ，而由被告或林中祥引進「雲祥行」等公司行號從事廢棄物清除業者傾倒所清
      運之垃圾，並收取費用，已如前述，是對於該鄉內垃圾車之傾倒工作有監督之
      職權，被告明知違背法令，仍以前開土地供人傾倒垃圾，足稽被告確有利用其
      職權機會或身分，直接圖私人不法之利益，要非無疑。
（六）依證人林蔡採飪所證林中祥自己所有之垃圾車前來傾倒需支付一千元費用給被
  告，林中祥引介之垃圾車則由林中祥收三千元，並將其中一千元交給被告（偵
      卷一四九頁反面）；核與證人林中祥所述伊曾向被告表示雲祥行載運垃圾進該
      處傾倒，收費一千元，如果伊引介的垃圾車進場傾倒，伊可向垃圾車收取三千
      元的費用，但必須支付一千元費用給被告等語相符（偵卷一五四頁反面），且
      據證人莊滄榮所證被告從八十七年二月間起經營垃圾場，向前來該場傾倒之業
      者收費，每日均有一、二十輛垃圾車進入傾倒等語及張永生所證被告每日引進
      之垃圾車約一、二十車次等語，被告每台車平均可獲取一千元利益，再以被告
      每天收取十車次，平均每車次獲利一千元（其餘由林中祥取得），每月經營二
      十天，經營期間自八十七年二月至十月止，計經營八個月，總計獲利約一百六
      十萬元（1,000元×10 車次×20日×8個月＝1,600,000元），堪可認定。雖莊
      滄榮另稱就我所知該垃圾車每部進入該農地傾倒垃圾之代價約七、八千元（偵
      卷十九頁反面），張永生亦稱每車次收取八千元至一萬元不等之酬勞（偵卷二
      二頁反面）等各語，均屬傳聞之詞，並無確切證據為證，應以林蔡採飪、林中
      祥所述較為可採。公訴意旨雖認被告上開犯行，併圖利雲祥行等公司云云。而
      檢察官既認林中祥前揭所為當時僅涉及廢棄物清理法之行政責任，尚難認亦係
      不法利益，併予敘明。
（七）此外，復有上開土地之登記謄本一件、捷晶公司之派車單二件、現金支出帳簿
      影本一件、各級環保報案中心陳情案件處理電腦管制單影本一件、雲林縣政府
      之函示影本三件，及傾倒廢棄物之現場照片以及各該車籍資料影本等附卷可稽
      ，綜右所述，被告抗辯，旨在卸責飾詞，不足採信，犯行洵堪認定。
二、核被告所為，係犯修正後貪污治罪條例第六條第一項第四款圖利罪。查貪污治罪
    條例第六條，已於九十年十一月九日修正公布施行，被告行為後，法律已有變更
    ，比較修正前後貪污治罪條例第六條規定，二者法定刑度雖均為五年以上有期徒
    刑，得併科新臺幣三千萬元以下罰金。然修正後貪污治罪條例第六條第一項第四
    款規定構成要件為：對於主管或監督之事務，明知違背法令，直接或間接圖自己
    或其他私人不法利益，因而獲得利益者；而修正前貪污治罪條例第六條第一項第
    五款規定構成要件則為：對於主管或監督之事務，直接或間接圖自己或其他私人
    不法利益者，二者構成要件顯有不同。又被告所為，依修正前後貪污治罪條例第
    六條規定構成要件觀察，均成立犯罪，比較新舊法結果，自應依刑法第二條第一
    項前段規定，適用裁判時法律，即修正後貪污治罪條例第六條第一項第四款規定
    處斷。本件檢察官係以被告甲○○負責雲林縣林內鄉境內垃圾之收集處理及違法
    廢棄物之稽查取締工作，為依據法令從事公務之人員，雖被告並非擔任雲林縣林
    內鄉公所環境稽查員，有行政院環境保護署八十九年四月八日（八九）環署人字
    第○○一七○三六號及雲林縣林內鄉公所八十九年四月二十七日（八九）林鄉民
    字第二八七七號函各一件在卷可稽（原審卷六一、六五頁），並不影響被告於八
    十八年七月二十一日在法務部調查局雲林縣調查站調查中供承其在雲林縣林內鄉
    公所民政課擔任清潔隊隊員，負責林內鄉垃圾場之管理，監督鄉內垃圾車之傾倒
    工作，：：：及配合警方取締非法傾倒垃圾之行為，而為依據法令從事公務之人
    員之身分（偵查卷一一八頁反面）。本院就檢察官起訴之事實，自得就起訴之行
    為而變更所引應適用之法條。又被告先後多次犯行，時間緊接，犯罪構成要件相
    同，顯係基於概括犯意反覆為之，為連續犯，應論以一罪，並依法加重其刑。
三、原審未予詳查遽為被告無罪之判決，尚有未洽，檢察官上訴意旨，指摘原判決不
    當，為有理由，自應由本院將原判決撤銷改判，爰審酌被告不思廉潔自取、利用
    職權圖利私人，犯罪之動機、目的、手段，犯罪時所受之刺激及其品性、生活狀
    況、智識程度、被告犯罪所得利益達百餘萬元，與被告犯後態度等一切情狀，量
    處如主文第二項所示之刑，併依貪污治罪條例第十七條及刑法第三十七條第二項
    規定，宣告褫奪公權三年。至被告犯罪所得財物一百六十萬元，應予追繳，如全
    部或一部無法追繳時，追徵其價額或以其財產抵償之。
據上論斷，應依刑事訴訟法第三百六十九條第一項前段、第三百六十四條、第三百條
、第二百九十九條第一項前段，修正後貪污治罪條例第二條、第六條第一項第四款、
第十條、第十七條，刑法第十一條前段、第二條第一項前段、第三十七條第二項，判
決如主文。
本案經檢察官張佩珍到庭執行職務。
中    華    民    國      九十一      年      八      月      二十日
                                  臺灣高等法院臺南分院刑事第六庭
                                      審判長法官  楊    明    章
                                            法官  顏    基    典
                                            法官  高    明    發
右正本證明與原本無異。
如不服本判決，應於判決送達後十日內向本院提出上訴狀，其未敘述理由者並應於提
出上訴狀後十日內向本院補提理由書（應附繕本)。
                                      法院書記官  李    梅    菊
中    華    民    國      九十一      年      八      月      二十二    日
附錄本判決論罪法條全文：
修正後貪污治罪條例第六條：有下列行為之一者，處五年以上有期徒刑，得併科新臺
幣三千萬元以下罰金：
一、意圖得利，抑留不發職務上應發之財物者。
二、募集款項或徵用土地、財物，從中舞弊者。
三、竊取或侵占職務上持有之非公用私有器材、財物者。
四、對於主管或監督之事務，明知違背法令，直接或間接圖自己或其他私人不法利益
    ，因而獲得利益者。
五、對於非主管或監督之事務，明知違背法令，利用職權機會或身分圖自己或其他私
    人不法利益，因而獲得利益者。
前項第一款至第三款之未遂犯罰之。
